臺灣臺南地方法院刑事裁定　　　　　　　　　　　　　　九十年度自字第一五六號
　　自　訴　人　乙○○
　　被　　　告　甲○○
　　選任辯護人　王麗仁律師
右列被告因偽造文書等案件，經自訴人提起自訴，本院裁定如左：
    主  文
自訴駁回。
    理  由
一、自訴意旨略以：（一）被告甲○○意圖為自己不法之所有，自民國八十六年十一
    月八日起至八十七年三月二日止，連續以做生意欠缺資金為由，向自訴人共借款
    新台幣（下同）七百九十五萬五千元，除陸續償還一百五十九萬元外（其中一百
    萬元係匯入案外人吳秀祝帳戶），其餘均置之不理。（二）嗣於八十七年九月十
    八日，因被告向自訴人表示要再還一百萬元，自訴人遂要求被告代購上詮光纖通
    信股份有限公司之股票（以下簡稱上詮股票）二十五張股票，合計二萬五千股，
    交由自訴人保管。詎被告意圖為自己不法之所有，於八十八年三月三十日前之某
    日，竊取該二十五張股票及自訴人之印鑑章，（三）復於八十八年四月十四日偽
    造自訴人之簽名及盜蓋自訴人之印鑑章於股票轉讓過戶申請書，並於股票背面背
    書出讓人欄盜蓋自訴人之印章，將上開股票全數過戶在被告名下，經自訴人催討
    返還股票及印鑑章，均未獲置理，因認被告涉有詐欺取財，竊盜及偽造文書罪嫌
    云云。
二、被告被訴於八十八年四月十四日偽造自訴人簽名及盜蓋自訴人印章於上詮股票轉
    讓過戶申請書，並於股票背面背書出讓人欄盜蓋自訴人印章，將上詮股票過戶被
    告名下（即自訴事實（三））部分﹕
（一）按偽造文書印文及盜用印章罪並非告訴乃論之罪，故自訴人表示撤回此部分自
      訴，並不生撤回之效力，合先敘明。
（二）訊據被告甲○○堅決否認右揭犯行，辯稱自訴人與被告結婚後即要求被告置產
      ，被告遂於八十六年四月十四日以一千三百六十萬元買下坐落台南縣麻豆鎮○
      ○路十八號房地（以下簡稱麻豆房地），自訴人祇能負擔二百萬元，其中一百
      萬元甚至是向案外人吳秀祝借貸而來，惟自訴人卻要求登記二分之一所有權。
      兩造婚姻中，自訴人熱中投資股票，又以其公務員身分不方便買賣巨額股票為
      由，乃自八十六年六月起要求被告以上開房地向第一銀行麻豆分行貸款，用充
      股票資本，再利用被告戶頭買賣，並先後於八十七年間要求被告代購上詮股票
      二十五張。詎於八十八年間，股票市場無量下跌，自訴人乃向自訴人佯稱吳秀
      祝急於討還一百萬元借款，急將上詮股票轉賣予被告，被告誤信其言，遂於八
      十八年一月十九日允諾價購，並將價金匯入吳秀祝帳戶，代償被告債務。被告
      並非偽造過戶資料取得上詮股票等語。
（三）按犯罪事實應依證據認定之，無證據不得推定其犯罪事實，又法院或受命法官
      ，於第一次審判期日前，訊問自訴人、被告及蒐集或調查證據之結果，如認為
      案件有第二百五十二條至第二百五十四條之情形者，得以裁定駁回自訴，刑事
      訴訟法第一百五十四條、第三百二十六條第一項、第三項分別定有明文。
      經查：被告與自訴人於八十五年三月十一日結婚，並於八十八年七月一日離婚
      ，有戶籍謄本附卷可稽。又兩造離婚時之協議為：兩造登記名下財產，歸各自
      所有，債務各自負擔，麻豆房地之銀行貸款一百零五萬元由被告償還，出租所
      得，各人收取一半，且登記自訴人名下之車輛，同意由被告使用至八十九年六
      月三十日，被告並應給付生活補助費給兩造所生子女，此有離婚協議書附卷可
      稽。另參酌自訴人於離婚後，共對被告提起下列訴訟：１、八十九年七月十五
      日以被告未依離婚協議支付麻地豆房地出租所得及返還借用之汽車，而向台南
      地方法院檢察署（以下簡稱台南地檢署）告訴被告涉嫌侵占罪，經台南地檢署
      認為罪嫌不足，以八十九年度偵字第九九四二號為不起訴處分。２、上開侵占
      案件偵查中，被告又以同一事由向本院提出自訴，經本院八十九年度自字第三
      七六號以案經檢察官偵查，不得提起自訴，為不受理之判決。３、八十九年十
      月以被告積欠女兒生活費為由，自訴人又提起撤銷被告將麻豆房地贈與再婚妻
      子許玉燕之撤銷訴訟，嗣經被告家人購買自訴人之應有部分後達成和解。４、
      八十九年十一月十七日以被告擅自偽刻其印章用充被告借款展期之連帶保證人
      為由，對被告提起偽造文書自訴，經本院以八十九年度自字第四七二號判決被
      告無罪。此為自訴人所不否認，並有各該不起訴處分書及判決書可稽。由是，
      自訴人為區區之房屋租金、女兒生活費用及其所負連帶保證責任之有無，逐一
      於離婚協議書記載，復於離婚後，一一對被告提出訴訟，則其於離婚前夕，即
      八十八年三月間既已知價值高達百萬元之上詮股票及印鑑章，已為被告取走，
      此為自訴人所自承，惟竟於離婚協議時，未加清查處理，且隻字未提，毫不計
      較，且未在前揭多次訴訟中予以追究，實與自訴人積極之作風不符。況且，上
      詮股票係於離婚前之八十八年四月十四日過戶被告名下，有股票轉讓過戶申請
      書附卷可稽，被告亦於八十八年一月十九日匯款一百萬給案外人吳秀祝，此為
      自訴人自承無訛，並有吳秀祝郵局存摺影本一份可憑，參酌離婚協議書上第一
      項第一款，開宗明義指出，雙方登記名下財產，歸各自所有，益徵被告所辯，
      系爭上詮公司股票係其向自訴人價購而來，並以價金為自訴人清償吳秀祝之借
      款後，始辦理過戶取得等語，較屬信而有徵，並符合離婚協議書第一項第一款
      之財產分配原則，因之自訴人才未於離婚時提出爭執，至為明確。是自訴人於
      離婚後幾近二年，始提出本件偽造文書自訴，又未能舉證以實其說，本院復查
      無其他積極證據足以認定被告係以偽造文書之手法取得系爭上詮公司股票，被
      告之犯罪不能證明，應認其罪嫌不足，爰駁回本件自訴。
三、被告被訴自民國八十六年十一月八日起至八十七年三月二日止，連續詐欺七百九
    十五萬五千元，及於八十八年三月三十日前之某日，竊取自訴人所有上詮公司二
    十五張股票及印鑑章（即自訴事實（一）（二））部分：
    按於直系血親、配偶或同財共居親屬之間，犯竊盜及詐欺之罪者，需告訴乃論，
    刑法第三百二十四條第一項、第三百四十三條定有明文。又告訴或請求乃論之罪
    ，自訴人於第一審辯論終結前，得撤回其自訴，刑事訴訟法第三百二十五條第一
    項亦有規定。經查，被告被訴上開犯行之行為時間均在與自訴人婚姻關係存續中
    發生，揆諸上開法條規定，需告訴乃論，茲自訴人已撤回告訴，本院就此部分即
    不再加以裁判，附此敘明。
據上論斷，應依刑事訴訟法第三百二十六條第三項、第二百五十二條第十款，裁定如
主文。
中      華      民      國      九十一      年      四    月    十二    日
                              臺灣臺南地方法院刑事第四庭
                                      法  官  簡  慧  娟
右正本證明與原本無異
如不服本裁定應於送達後五日內向本院提出抗告狀
                                      書記官  陳  玉  果
中      華      民      國      九十一      年      四    月    十五    日
